最高法院刑事判決　　　　　　　　　　111年度台上字第606號
上　訴　人　王俊凱（原名王金彬）




選任辯護人　劉世興律師
　　　　　　葉庭瑜律師
上列上訴人因違反毒品危害防制條例等罪案件，不服臺灣高等法
院中華民國110 年9 月16日第二審判決（110 年度上訴字第1669
號，起訴案號：臺灣桃園地方檢察署108 年度偵字第27185 號）
，提起上訴，本院判決如下：
    主  文
上訴駁回。
    理  由
一、按刑事訴訟法第377 條規定，上訴於第三審法院，非以判決
    違背法令為理由，不得為之。是提起第三審上訴，應以原判
    決違背法令為理由，係屬法定要件。如果上訴理由書狀並未
    依據卷內訴訟資料，具體指摘原判決不適用何種法則或如何
    適用不當，或所指摘原判決違法情事，顯與法律規定得為第
    三審上訴理由之違法情形，不相適合時，均應認其上訴為違
    背法律上之程式，予以駁回。
二、本件原判決綜合全案證據資料，本於事實審法院採證認事之
    職權，認定上訴人王俊凱有如其犯罪事實欄（下稱犯罪事實
    欄）所載販賣第三級毒品4 －甲基甲基卡西酮共計3 罪犯行
    ，因而維持第一審論處上訴人販賣第三級毒品共計3 罪刑，
    並定其應執行刑，及諭知相關沒收（追徵）之判決，駁回上
    訴人在第二審之上訴。核原判決所為論斷說明，俱有卷內證
    據資料可資覆按，從形式上觀察，並無足以影響其判決結果
    之違法情形存在。
三、上訴意旨略以：
（一）原判決僅說明上訴人坦承犯行之犯後態度而為量刑，對於
      上訴人供述並指認「林書立」為其毒品來源一節，縱使不
      該當供出上游而查獲之減免其刑之規定，仍有助於「林書
      立」犯罪事實之偵查。原判決於科刑時，未能審酌前揭上
      訴人之犯後態度，有理由不備之違誤。
（二）就犯罪事實欄一之㈠、㈡所載犯行，上訴人參與分工之角
      色非重，且販售毒品之數量非鉅，且獲利有限，其犯罪情
      狀顯可憫恕，而有情輕法重之情形；犯罪事實欄一之㈢所
      載犯行，應審酌犯罪之一切情狀，不得僅以有自白之減輕
      其刑事由，即逕認無刑法第59條酌量減輕其刑規定之適用
      。原判決就上訴人之犯行，均未據以酌減其刑，有適用法
      則不當及理由不備之違誤云云。
四、惟查：
（一）關於刑罰之量定（含是否適用刑法第59條酌量減輕其刑規
      定）及執行刑之酌定，係屬法院得依職權裁量之事項，於
      具體個案，倘科刑時，既已以行為人之責任為基礎，並審
      酌刑法第57條各款所列情狀，而其所量得之刑，未逾越法
      律所規定之範圍（即裁量權行使之外部性界限），客觀上
      亦無違反比例、公平及罪刑相當原則者（即裁量權行使之
      內部性界限），即不得任憑己意指摘為違法，資為第三審
      上訴之適法理由。
    ⒈原判決已敘明：上訴人雖曾供述其上游「林書立」，惟係
      偵查機關先行查獲「林書立」，而無修正前毒品危害防制
      條例第17條第1 項減免其刑規定之適用等旨。再就上訴人
      所犯販賣第三級毒品共計3 罪，維持第一審判決所處有期
      徒刑7 年2 月、7 年2 月、4 年10月，並定應執行有期徒
      刑7 年8 月，已以行為人之責任為基礎，並審酌刑法第57
      條各款所列一切情狀，及各個犯罪之總體評價等節，詳加
      審酌及說明。既未逾越其所犯毒品危害防制條例第4 條第
      3 項之販賣第三級毒品罪之法定刑度（其中1 罪依修正前
      毒品危害防制條例第17條第2 項規定減輕其刑），亦無明
      顯濫用裁量權而有違反公平、比例及罪刑相當原則，尚難
      任意指為違法。
      刑之酌定既係法院就繫屬個案犯罪之整體評價，故其判斷
      當否之準據，應就判決之整體觀察為綜合考量，不可摭拾
      其中片段，遽予評斷或為指摘。上訴人既無修正前毒品危
      害防制條例第17條第1 項規定之適用，原判決縱未逐一列
      記其量處各罪刑之全部細節，仍無理由不備之違法。
      上訴意旨泛言指摘原判決量刑失當云云，自非第三審上訴
      之合法理由。
    ⒉原判決並敘載：上訴人正值青壯，不思循正當途徑賺取所
      需，竟販賣含有第三級毒品牟利，數量各有100 包、100
      包、280 包，交易金額則分別為2萬5,000元、2萬5,000元
      、7 萬元之鉅，戕害他人身心健康，並助長吸毒者犯罪，
      引起社會治安犯罪問題，所為對國民身心健康及社會秩序
      ，有一定程度之危害，且迄無供述任何有關「阿泰」之資
      訊以供追查，犯罪情節非輕，難認有何特殊之原因與環境
      ，客觀上足以引起一般同情。況以上訴人所犯販賣第三級
      毒品罪之法定本刑，有關犯罪事實欄一之㈢所載犯行，依
      修正前毒品危害防制條例第17條第2 項等規定減輕其刑後
      ，更無何即使科以該減輕後之最低刑度仍嫌過重之情形，
      而無依刑法第59條規定酌減其刑之必要等旨。
      原判決係綜合各個犯罪之全部情節，認上訴人所犯3 罪均
      無刑法第59條規定之適用，並非僅以適用修正前毒品危害
      防制條例第17條第2 項規定即予排除，此部分上訴意旨顯
      有誤解，就原審是否適用刑法第59條規定之職權行使，任
      意指摘，同非適法的第三審上訴理由。
（二）至「刑事上訴理由狀」中載稱：原判決對於刑法第59條規
      定之適用，增列了「包含其他法定減刑事由」等法律所無
      之要件，與刑法第59條規定之立法意旨，係從「行為時」
      是否有顯可憫恕之情相抵觸，此法律見解具有原則上重要
      性，「請求」提案本院刑事大法庭審理云云（見本院卷第
      57頁）。惟法院組織法第51條之4 第1 項所謂法律見解具
      有原則重要性，係指法律見解有促使法律續造之價值，或
      因屬新興、重大且普遍性之法律問題，乃有即時、預為統
      一見解之必要性而言。原判決並無僅因適用修正前毒品危
      害防制條例第17條第2 項規定，即予排除刑法第59條規定
      適用之情事，已如前述；且上訴理由狀所援引本院100 年
      度台上字第1423號判決意旨，已揭明依毒品危害防制條例
      第17條第2 項減輕其刑後，仍得依刑法第59條規定酌減其
      刑之意旨。上訴人所陳內容尚難認有法律見解具有原則重
      要性，而足以影響裁判結果之情形，本院認無依法院組織
      法第51條之3 規定向本院刑事大法庭提案必要，附此敘明
      。
五、綜上，本件上訴意旨係就原審量刑職權之適法行使，徒以自
    己說詞，任意指為違法，顯與法律規定得為第三審上訴理由
    之違法情形，不相適合。揆之首揭說明，應認本件上訴為違
    背法律上之程式，均予以駁回。
據上論結，應依刑事訴訟法第395 條前段，判決如主文。
中    華    民    國   111    年    2     月    10    日
                  刑事第七庭審判長法  官  李  錦  樑  
                                  法  官  蔡  彩  貞  
                                  法  官  林  孟  宜  
                                  法  官  錢  建  榮  
                                  法  官  吳  淑  惠  
本件正本證明與原本無異
                                  書記官
中    華    民    國   111    年    2     月    17    日